臺灣桃園地方法院刑事判決　　　　　　　　　　　　九十一年度訴緝字第一七號
　　公　訴　人　臺灣桃園地方法院檢察署檢察官
　　被　　　告　甲○○
右列被告因違反稅捐稽徵法案件，經檢察官提起公訴（八十八年度偵字第一零七零四
號），本院判決如左：
    主      文
甲○○幫助納稅義務人連續以詐術逃漏稅捐，處有期徒刑參月，如易科罰金，以佰
元折算壹日，緩刑參年。
    事      實
一、甲○○明知葛芳（業經本院以八十八年度訴字第一二四八號判處有期徒刑四月
    ，緩刑三年確定）係所得稅法之納稅義務人，於民國八十四年一月起至八十五年
    八月止，向乙○○（已經檢察官不起訴處分）所經營之位於桃園縣蘆竹鄉○○路
    ○段三三二號之朝茂運通股份有限公司（下稱朝茂公司）承包該公司之中正機場
    出口下貨工作，每月並自朝茂公司領取報酬新台幣（下同）四萬元，竟為幫助葛
    芳逃漏其該部分之所得稅捐，明知劉彩縈（原名劉鳳珠）於上開期間，並未在
    葛芳所經營之進口報單行工作及支薪，即基於幫助葛芳逃漏稅捐之故意，於
    八十四年十二月間某日（起訴書誤載為八十八年一月初）在桃園縣桃園市中正機
    場明邦空運永儲辦公室內，交付劉鳳珠之身分證影本予葛芳使用，使葛芳得
    以將此部分薪資所得申報為劉鳳珠名義，葛芳遂另行起意，單獨再將該身分證
    影本交由不知情之乙○○，乙○○乃依葛芳所提供之「劉鳳珠」身分證資料，
    指示其公司內不知情之會計小姐至刻印店代刻劉鳳珠之印章一顆，再於朝茂公司
    八十四年度、八十五年度員工薪資表上分別記載劉鳳珠自八十四年一月起同年十
    二月止、八十五年一月起至八月止，每月有領取薪資為四萬元，並將所刻劉鳳珠
    之印章蓋於該薪資表上之各月份欄內，表示劉鳳珠有自朝茂公司領取各該月份之
    薪資，朝茂公司為申報其應納之營利事業所得稅，並於八十五年初、八十六年初
    分別向財政部台灣省北區國稅局桃園分局提出上開不實內容之薪資表，足以生損
    害於劉彩縈及稅捐稽徵機關核課稅捐之正確性。葛芳以此故意短報所得之詐術
    ，分別逃漏八十四年度、八十五年度綜合所得稅各為五萬八千八百三十元、四萬
    一千六百元，並致劉彩縈應分別補繳八十四年度、八十五年度綜合所得稅各一萬
    四千五百七十五元、一萬九千一百九十九元，合計三萬三千七百七十四元（起訴
    書誤載為三萬三千七百七十八元）。
二、案經劉彩縈訴由桃園縣警察局報請台灣桃園地方法院檢察署檢偵查起訴。
    理      由
一、右開事實，業據被告坦承不諱，核與同案被告葛芳供述、被害人劉彩縈之指訴
    及證人乙○○於警訊或本院審理中所證述情節相符，又被告幫助同案被告葛芳
    利用劉彩縈之名義短報其八十四年度及八十五年度之所得，依本院向財政部桃園
    縣稅捐稽徵處函查結果，同案被告葛芳以此方式於八十四年度、八十五年度所
    逃漏之所得稅分別為五萬八千八百三十元、四萬一千六百元，此有財政部台灣省
    北區國稅局桃園縣分局八十八年十一月八日北區國稅桃縣徵第88081448號函一份
    在卷可稽，並有財政部台北市國稅局八十四年度綜合所得稅未申報違章案件漏稅
    額計算表、八十五年度未申報核定通知書及八十四年度各類所得扣繳暨免扣繳憑
    單各一紙附卷可稽。本件事證已臻明確，被告犯行堪予認定。
二、被告甲○○基於幫助同案被告葛芳逃漏稅捐之故意，提供劉鳳珠之身分證影本
    予同案被告葛芳交由朝茂公司申報此部分所得人為劉鳳珠，應認被告甲○○係
    犯修正前稅捐稽徵法第四十三條第一項之幫助納稅義務人逃漏稅捐罪，公訴人認
    係與同案被告葛芳共犯同法第四十一條之逃漏稅捐罪，尚有未洽，應予變更法
    條如上。至同案被告葛芳雖連續逃漏稅，惟被告僅有一個幫助行為，為接續犯
    應僅論以一罪。爰審酌被告之犯罪動機係在幫助逃漏稅捐、逃漏之金額為十萬零
    四百三十元、手段、及被告犯後坦承犯行，深具悔意等一切情狀，量處如主文所
    示之刑，並諭知易科罰金折算標準，另查行為後法律有變更者，適用裁判時之法
    律，刑法第二條第一項前段定有明文。本件被告行為後，刑法第四十一條規定已
    於九十年一月四日修正，並自同年月十日起施行，該條文第一項修正後規定：「
    犯最重本刑為五年以下有期徒刑以下之罪，而受六個月以下有期徒刑或拘役之宣
    告，因身體、教育、職業、家庭之關係或其他正當事由，執行顯有困難者，得以
    一元以上三元以下折算一日，易科罰金。但確因不執行所宣告之刑，難收矯正之
    效或難以維持法秩序，不在此限。」「併合處罰之數罪，均有前項情形，其應執
    行之刑逾六月者，亦同。」；又同法施行法第三條之一亦同時修正規定為：「刑
    法第四十一條之規定，中華民國九十年一月四日刑法修正施行前已裁判確定之處
    罰，未執行或執行未完畢者，亦適用之。」「未諭知易科罰金之處罰者，亦同。
    」，並自同年月十二日起施行，以之與修正前刑法第四十一條規定之內容相比較
    ，對被告所犯之罪刑得易科罰金之結果均相同，惟依刑法第二條第一項前段規定
    ，仍應適用裁判時即修正後刑法第四十一條第一項前段之規定，附此敘明。末查
    ，被告未受有期徒刑以上刑之宣告，有本院被告全國前案紀錄表附卷可稽，被告
    因一時失慮致罹刑章，經此科刑教訓，已足資警惕，而無再犯之虞，本院因認前
    所宣告之刑，以暫不執行為適當，爰併宣告緩刑三年，以啟自新。
三、至公訴人指被告與同案被告葛芳，基於犯意聯絡，再將該身分證影本交由其不
    知情之乙○○，乙○○乃依葛芳所提供之「劉鳳珠」身分證資料，指示其公司
    內不知情之會計小姐至刻印店代刻劉鳳珠之印章一顆，再於朝茂公司八十四年度
    、八十五年度員工薪資表上分別記載劉鳳珠自八十四年一月起同年十二月止、八
    十五年一月起至八月止，每月有領取薪資為四萬元，並將所刻劉鳳珠之印章蓋於
    該薪資表上之各月份欄內，表示劉鳳珠有自朝茂公司領取各該月份之薪資，並製
    作各類所得扣繳憑單，朝茂公司為申報其應納之營利事業所得稅，並於八十五年
    初、八十六年初分別向財政部台灣省北區國稅局桃園分局提出上開不實內容之薪
    資表，足以生損害於劉彩縈及稅捐稽徵機關核課稅捐之正確性，因認，被告亦涉
    有刑法第二百十六、第二百十五條、第二百十條罪嫌等語，惟訊據被告堅決否認
    ，辯稱：只拿身分證影本給葛女，並不知他要如何做，也未與她共同偽造文書等
    語，即質諸同案被告葛芳：我與甲○○不熟，沒給他任何好處，他同情我遭遇
    ，拿身分證給我逃漏稅等語（本院八十八年十一月十六日筆錄），足證，被告固
    有幫助逃漏稅捐之意，惟並不知曉同案被告葛芳將如何偽造文書，亦未參與，
    是無證據足證被告對此部份，與同案被告葛芳有何犯意聯絡，行為分擔，因此
    ，難認被告有此部份犯行，為公訴人認此部份與前揭論罪部分，為裁判上一罪關
    係，爰不另為無罪之諭知。因此，偽刻「劉鳳珠」之印章一枚，及另蓋於朝茂公
    司八十四年度一月至十二月份及八十五年度一月至八月份之薪（工）資表上，其
    上所偽造之「劉鳳珠」印文共二十枚，固為偽造之印章、印文，惟並非被告犯罪
    所用，與被告無涉，爰不為沒收之諭知，併予敘明。
據上論斷，應依刑事訴訟法第二百九十九條第一項前段、第三百條，稅捐稽徵法第四
十三條第一項，刑法第十一條前段、第二條第一項前段、修正後第四十一條、第七十
四條第一款，罰金罰鍰提高標準條例第一條前段、第二條，判決如主文。
本案經檢察官洪景明到庭執行職務。
中      華      民國      九十一    年    十一    月    二十    日
                                臺灣桃園地方法院刑事第六庭
                                           法  官  周政達
右正本證明與原本無異。
如不服本判決，應於判決送達後十日內向本院提出上訴狀( 應附繕本 )，上訴於
臺灣高等法院。
                                           書記官  沈秀珍
中      華      民      國       九十一   年     十一    月    二十   日
附論罪科刑依據之法條：
稅捐稽徵法
第 43 條    教唆或幫助犯第四十一條或第四十二條之罪者，處三年以下有期徒刑、
            役或科新台幣六萬元以下罰金。
            稅務人員、執行業務之律師、會計師或其他合法代理人犯前項之罪者，
            重其刑至二分之一。
            稅務稽徵人員違反第三十三條規定者，除觸犯刑法者移送法辦外，處一
            元以上五萬元以下罰鍰。
